臺灣橋頭地方法院民事判決
111年度再易字第8號
再審原告    劉忠政    住○○市○○區○○○路00巷00號    輔助人 
     劉楊某丹  住同上    
訴訟代理人  蔡建賢律師
再審被告    郭天造    住○○市○○區○○○路00巷00號    上列當
事人間請求排除侵害事件，再審原告對於民國111年3月30日本院
109年度簡上字第143號第二審確定判決，提起再審之訴，本院判
決如下：
  主  文
再審之訴駁回。
再審訴訟費用由再審原告負擔。 
  事實及理由
一、按再審之訴，應於30日之不變期間內提起，前項期間，自判
    決確定時起算；判決於送達前確定者，自送達時起算，民事
    訴訟法第500條第1項、第2項前段定有明文。本院於民國111
     年3月30日所為之109年度簡上字第143號判決（下稱原確定
    判決），為不得上訴之第二審確定判決，係屬判決於送達前
    確定者，依前揭規定，其提起再審之訴之不變期間，應自送
    達判決時起算。再審原告於111年4月6日收受上開確定判決
    ，業經本院調取該事件卷宗核閱送達回證無訛（本院109年
    度簡上字第143號卷第269頁），再審原告於111年4月21日提
    起本件再審之訴，有民事再審之訴狀上載本院收狀日期戳章
    可參，未逾上開30日之法定期間，合於前揭規定，先予敘明
    。
二、再審原告主張：
　㈠原確定判決就卷附之68年間土地總登記簿、電子處理前之舊
    簿登記簿未予詳查，逕認「68年間之土地總登記簿、電子處
    理前之舊簿登記簿，僅登載共有人姓名、戶籍地址、權利範
    圍，並未登載身分證統一編號」，而就上開證物之法規及內
    容認定錯誤，進而認為再審被告無法自68年間土地登記簿知
    悉劉安全（再審原告之父）及李信義之身分證字號等年籍資
    料云云，而適用法規顯有錯誤。依卷附坐落高雄市○○區○○○
    段000地號、261地號土地（重測前68年間為高雄縣○○區○○○
    段00000○000地號土地），68年土地登記謄本明載，所有權
    部分皆載有「國民身分證統一編號欄」，且劉忠政、劉安全
    及李信義之身分證字號均明確登載在土地登記簿，原確定判
    決無視如此明確證據，以現行之個人資料保護法施行後，隱
    藏個人姓名及身分證資料之規定，作為推論50年前之文件及
    規定，就卷附之土地登記簿內容未予以審查，且無法制史經
    驗，以新修正之法律規範舊事實，又不詳查卷內證據，實嚴
    重違背法規。且臺灣省高雄縣土地登記簿，於86年、87年間
    地政機關電腦化，當時土地登記簿仍有土地所有人之姓名、
    地址及身分證字號，作為判別所有權人，其後始因個人資料
    保護法之施行，就土地登記簿再區分為三大類，非本人無法
    調閱第一類紀載有個人資料記載之謄本。因此原審判決有民
    事訴訟法第496條第1項第1款、第13款之再審事由。
　㈡原確定判決就證人李信義證詞於原審110年1月8日原審準備程
    序之證詞中，否認曾出具同意書，及不同意再審被告興建農
    舍之證詞，竟略而不提，存有未經斟酌李信義關鍵證詞，而
    誤認再審被告有權占有使用系爭土地之錯誤，亦有民事訴訟
    法第496條第1項第13款之再審事由。
　㈢原確定判決未斟酌再審被告原申請興建之農舍已不存在，依
    法再審被告之農舍使用執照已失效，且再審被告之現有系爭
    土地上房屋亦非基於使用執照所興建，不在使用執照之範圍
    ，自非取得劉安全或李信義之同意使用範圍，故原確定判決
    就上揭重要關鍵證物皆未斟酌，顯存有應斟酌證物而未審查
    而適用法規不當之再審事由。比對再審被告之農舍使用執照
    設計圖與原審法院現況之測量圖及照片，再審被告之農舍建
    造執照申請建造之農舍，與系爭土地上房屋現況，無論位置
    、面積、房屋棟數、形式外觀，皆迥然不同，顯見再審被告
    申請之農舍早已不存在，而依卷附高雄市政府工務局意見，
    再審被告原申請之農舍既已全部拆除而不存在，依法再審被
    告原申請之農舍使用執照應已失效，再審被告之現有系爭土
    地上房屋既非基於使用執照興建，不在使用執照範圍，自非
    原本取得劉安全或李信義之同意使用範圍。故原確定判決亦
    有民事訴訟法第496條第1項第13款之再審事由。
　㈣總上，原確定判決就卷存諸多重要關鍵證物及李信義之證詞
    ，視若無睹，亦不斟酌，以致應適用法規而不適用，存有民
    事訴訟法第496條第1項第1款及第13款等再審事由等語，並
    聲明：㈠原確定判決廢棄。㈡再審被告應就兩造共有坐落高雄
    市○○區○○○段000地號土地上如附圖261(1)及261(2)部分面積
    共192.4平方公尺之地上物拆除並將土地交還予再審原告共
    有人。
三、本件未經言詞辯論，再審被告亦未提出書狀作何聲明或陳述
    。
四、本院依職權調閱本院109年度簡上字第143號排除侵害事件確
    定判決相關之民事卷宗。
五、按再審之訴顯無再審理由者，得不經言詞辯論，以判決駁回
    之，民事訴訟法第502條第2項定有明文。依再審原告所主張
    之再審理由，不經調查即可認定，在法律上顯無理由而不能
    獲得勝訴之判決者，即係再審之訴顯無再審理由（最高法院
    88年度台上字第634號判決意旨參照）。本件再審原告雖執
    前詞主張原確定判決有民事訴訟法第496條第1項第1款及第1
    3款所定再審事由，而聲請本件再審等語，惟查:
  ㈠本件無民事訴訟法第496條第1項第1款之再審事由：
　⒈按確定終局判決適用法規顯有錯誤者，得提起再審之訴，民
    事訴訟法第496條第1項第1款固有明文。所謂適用法規顯有
    錯誤，係指確定判決所適用之法規，顯然不合於法律規定，
    或與大法官之解釋顯然違反，或消極的不適用法規，顯然影
    響判決者而言，不包括漏未斟酌證據、認定事實錯誤、取捨
    證據失當、判決不備理由及在學說上諸說併存致發生法律上
    見解歧異等情形在內。
　⒉經查，再審原告固主張原確定判決無視卷附土地登記謄本皆
    載有「國民身分證統一編號欄」，且劉忠政、劉安全及李信
    義之身分證字號均明確登載在土地登記簿云云。然原審就此
    業函詢高雄市政府地政局岡山地政事務所（下稱岡山地政）
    ，並經岡山地政函覆略以：68年間之土地總登記簿、電子處
    理前之舊簿登記簿，僅登載共有人姓名、戶籍地址、權利範
    圍，並未登載身分證統一編號，至86、87年間地籍資料準備
    電腦化前查調未逾銷毀期限之登記檔案，補登所有權人身分
    證統一編號、出生年月日等語明確，亦即現存電腦格式化之
    臺灣省高雄縣土地登記簿(即再審原告所指卷附土地登記謄
    本）之共有人身分證統一編號係86、87年間地政機關準備電
    腦化前查調補登之資訊，此亦經原確定判決詳載無訛，再審
    意旨以86年、87年間始補登所有人身分證統一編號之資料，
    認於68年間之土地總登記簿、電子處理前之舊簿登記簿已有
    所有人身分證統一編號記載一節，顯有誤會。又依上開規定
    及說明，漏未審酌證據、證據取捨失當、認定事實錯誤，均
    非適用法規顯有錯誤，況本件原確定判決依上開岡山地政事
    務所之回函及檢附之86、87年土地登記簿認定事實，亦無再
    審原告所指稱嚴重違背法規之情形，是難認有何適用法規顯
    有錯誤之情形，再審原告據以指摘原確定判決有民事訴訟法
    第496條第1項第1款之再審事由，自無可取。
　㈡本件無民事訴訟法第496條第1項第13款之再審事由：
　⒈按當事人發現未經斟酌之證物或得使用該證物者，得以再審
    之訴對於確定終局判決聲明不服，但以如經斟酌可受較有利
    益之裁判者為限，民事訴訟法第496 條第1 項第13款定有明
    文。所謂「當事人發現未經斟酌之證物或得使用該證物」者
    ，係指前訴訟程序事實審之言詞辯論終結前已存在之證
    物，因當事人不知有此，致未經斟酌，現始知之，或雖知有
    此不能使用，現始得使用者而言。若在前訴訟程序事實審言
    詞辯論終結前已提出之證物，縱令原確定判決未加斟酌，亦
    無該款適用之餘地（最高法院32年上字第1247號判決先例、
    81年度台上字第1034號判決意旨參照）。是事實審言詞辯論
    終結前未存在之證物，或已存在並能利用而不提出，或已提
    出之證物，均不得據為本項之再審理由。　　
　⒉經查，再審原告固主張卷附土地登記謄本皆載有「國民身分
    證統一編號欄」、再審被告現有房屋非基於使用執照興建、
    證人李信義證述等屬當事人發現未經斟酌之證物或得使用該
    證物者云云。然查，再審原告主張上開證據，業經再審原告
    於原確定判決之前訴訟程序事實審言詞辯論終結前提出並為
    主張，且經原確定判決認定略以：「現存電腦格式化之臺灣
    省高雄縣土地登記簿(即再審原告所指卷附土地登記謄本）
    之共有人身分證統一編號係86、87年間地政機關準備電腦化
    前查調補登之資訊」；「被上訴人（即再審被告）於68年間
    申請系爭農舍建築執照，係申請建造面積135.72平方公尺、
    高度3.5公尺之一層樓建物。被上訴人於68年間申請建築執
    照後，即在系爭土地、260地號土地上興建系爭農舍，坐落
    位置明顯橫跨兩筆土地，並經複丈測量占用系爭土地兩處面
    積各為98.29平方公尺、94.11平方公尺，合計192.40平方公
    尺。至於系爭農舍完工後之成果雖與上開建造執照、使用執
    照所載面積、樓層數不符，然農舍實際建築情況與建造執照
    之面積、樓層不同，涉及部分拆除或增建，應向工務局申請
    建築許可；建物若完全拆除時，原執照應失效力。被上訴人
    於68年間取得建造執照後，據以興建系爭農舍，並經高雄縣
    政府建設局核發使用執照在案，並未拆除系爭農舍。縱如被
    上訴人所述後來增建2樓部分，致該農舍面積、樓層數與建
    造執照不符，揆諸上開說明，該建造執照仍未失其效力，上
    訴人（即再審原告）主張因被上訴人違法增建，使系爭農舍
    之建造執照失效，被上訴人應拆除系爭農舍云云，仍無可採
    。」；「依證人李信義證稱：隱約聽說被上訴人要蓋房子，
    對系爭同意書上簽名、印文沒有印象，應該不是伊的簽名、
    印章，被上訴人蓋房子時伊不知道，後來看到蓋很大間，伊
    在土地上耕作時，被上訴人之房子好像蓋好了等語，可見26
    0地號土地共有人李信義亦早已知悉被上訴人興建系爭農舍
    ，然對於被上訴人興建系爭農舍並無異議。」等語，均業據
    原確定判決於理由中交待明確，再審原告上揭主張至多僅係
    原審認定事實、調查證據，及判決理由記載之問題，並非原
    確定判決未加斟酌。況依前揭規定及說明，無論原確定判決
    是否加以斟酌，均無所謂發現未經斟酌之新證物可言，尚難
    認有民事訴訟法第496條第1項第13款得提起再審之事由。
六、綜上所述，再審原告主張原確定判決有民事訴訟法第496 條
    第1 項第1款及第13款再審事由，核與上述規定不合，其據
    以提起本件再審之訴，顯無理由，爰不經言詞辯論，逕予判
    決駁回。
七、據上論結，本件再審之訴顯無理由，判決如主文。
中　　華　　民　　國　　111 　年　　10 　　月　　6　　日
                民事第二庭審判長法官 謝文嵐　
　　　　　　　　                法官 許慧如
　　　　　　　　                法官 翁熒雪
以上正本係照原本作成。
本判決不得上訴。 
中　　華　　民　　國　　111 　年　 10 　　月　　6　　日
                              書記官　陳奕希